臺灣臺中地方法院刑事判決
110年度訴字第2295號
公  訴  人  臺灣臺中地方檢察署檢察官
被      告  張靜華



選任辯護人  涂朝興律師
被      告  洪慶德



            林蒼聖


            邱龍欣


            沈美珍


            楊雅萍


            凃晉嘉


上  1   人
選任辯護人  柳國偉律師
上列被告等因違反公司法等案件，經檢察官提起公訴（110年度
偵字第4316號），被告等於準備程序中就被訴之事實為有罪之陳
述，檢察官聲請改依協商程序而為判決，本院合議庭裁定由受命
法官獨任進行協商程序，判決如下：
    主  文
一、張靜華犯如附表編號1至5所示之罪，各處如附表編號1至5所
    示之刑及沒收。應執行有期徒刑伍月，如易科罰金，以新臺
    幣壹仟元折算壹日。緩刑貳年，並應於判決確定後參個月內
    向公庫支付新臺幣拾萬元。沒收部分併執行之。
二、洪慶德犯如附表編號1至5所示之罪，各處如附表編號1至5所
    示之刑及沒收。應執行有期徒刑伍月，如易科罰金，以新臺
    幣壹仟元折算壹日。緩刑貳年，並應於判決確定後參個月內
    向公庫支付新臺幣拾萬元。沒收部分併執行之。
三、林蒼聖共同犯公司法第九條第一項前段之未繳納股款罪，處
    拘役肆拾日，如易科罰金，以新臺幣壹仟元折算壹日。緩刑
    貳年，並應於判決確定後參個月內向公庫支付新臺幣參萬元
    。
四、邱龍欣共同犯公司法第九條第一項前段之未繳納股款罪，處
    拘役肆拾伍日，如易科罰金，以新臺幣壹仟元折算壹日。緩
    刑貳年，並應於判決確定後參個月內向公庫支付新臺幣肆萬
    元。
五、沈美珍共同犯公司法第九條第一項前段之未繳納股款罪，處
    有期徒刑貳月，如易科罰金，以新臺幣壹仟元折算壹日。緩
    刑貳年，並應於判決確定後壹年內向公庫支付新臺幣柒萬元
    。
六、楊雅萍共同犯公司法第九條第一項前段之未繳納股款罪，處
    拘役參拾伍日，如易科罰金，以新臺幣壹仟元折算壹日。緩
    刑貳年，並應於判決確定後參個月內向公庫支付新臺幣貳萬
    元。
七、凃晉嘉共同犯公司法第九條第一項前段之未繳納股款罪，處
    拘役肆拾日，如易科罰金，以新臺幣壹仟元折算壹日。緩刑
    貳年，並應於判決確定後參個月內向公庫支付新臺幣參萬元
    。
    犯罪事實及理由
一、犯罪事實：張靜華為記帳士，係址設南投縣○○市○○路000巷0
    弄00號「立大記帳及報稅代理人事務所」之負責人，洪慶德
    為張靜華配偶，係「德承精密有限公司」之負責人(原公司
    名稱為庭固有限公司【下稱庭固公司】，址設臺中市○○區○○
    街000號，下稱德承精密公司)，林蒼聖係輞映加服裝有限公
    司（址設臺中市○區○○路0段000號1樓，下稱輞映加公司）負
    責人，邱龍欣係易紡有限公司（址設南投縣○○市○○路00號3
    樓，下稱易紡公司）負責人，沈美珍係新競爭汽車有限公司
    （址設臺中市○○區○○○路0段000號，下稱新競爭公司）負責
    人，楊雅萍係英特力國際企業有限公司（址設臺中市○區○○○
    街000號4樓，下稱英特力公司）負責人，凃晉嘉係晉邑國際
    工程有限公司（址設臺中市○○區○○路000巷00號1樓，下稱晉
    邑公司）負責人。張靜華、洪慶德、林蒼聖、邱龍欣、沈美
    珍、楊雅萍、凃晉嘉等人均明知公司應收之股款，股東應實
    際繳納，不得僅以申請文件表明收足，或股東雖已繳納而於
    登記後將股款發還股東，或任由股東收回，竟由張靜華、洪
    慶德分別與林蒼聖、邱龍欣、沈美珍、楊雅萍、凃晉嘉間，
    各別共同基於以不實文件表明應收股款股東已實際繳納以取
    得虛偽資本額登記、利用不正當方法使財務報表發生不實結
    果及使公務員登載不實之犯意聯絡，於輞映加公司、易紡公
    司、新競爭公司、英特力公司、晉邑公司申請設立登記時，
    由洪慶德、張靜華提供短期融資，藉此取得股款證明，張靜
    華並交由不知情會計師查核，嗣取得查核報告書後，再持不
    實之公司申請設立、資本額查核簽證、會計師查核報告書、
    股東繳納現金股款明細表等文件，向臺中市政府或經濟部中
    部辦公室申請公司設立登記，使不知情之該管承辦公務員為
    形式審查後，認為形式要件均已具備而予核准，並將上開公
    司已收足股款之不實事項登載於職務上所掌之公司登記文書
    上，足生損害於臺中市政府及經濟部中部辦公室對於公司管
    理之正確性。林蒼聖、邱龍欣、沈美珍、楊雅萍、凃晉嘉並
    於取得前開股款證明等文件，於公司設立後，將借款返還洪
    慶德或張靜華。渠等犯行分述如下：
　㈠104年8月間，林蒼聖欲辦理輞映加公司設立登記，資本額為
    新臺幣(下同)200萬元，惟因資金不足，遂向洪慶德借貸200
    萬元充作資本額，再由洪慶德委託張靜華於104年8月7日，
    自庭固公司申設之合作金庫商業銀行(下稱合庫銀行)建成分
    行帳號0000000000000號帳戶，將200萬元匯款至台新國際商
    業銀行(下稱台新銀行)太平分行輞映加公司籌備處林蒼聖帳
    號00000000000000號帳戶中，充作輞映加公司股東林蒼聖應
    繳納200萬元之股款，張靜華再以上開帳戶存摺影本作為股
    款收足證明，製作不實之公司資本額變動表、股東繳納現金
    股款明細表，再委由不知情之詹啓吉會計師事務所會計師詹
    啓吉查核，並於同日出具資本額查核報告書，張靜華復於10
    4年8月10日，自上開台新銀行太平分行輞映加公司籌備處林
    蒼聖帳號00000000000000號帳戶中，將200萬元轉匯回前揭
    庭固公司之合庫銀行建成分行帳戶，並持上開不實之公司申
    請登記書、會計師查核報告書等文件，向臺中市政府辦理輞
    映加公司設立登記，後於104年8月12日獲核准設立登記，林
    蒼聖並分別給付6,000元之代辦費、8,000元之利息予張靜華
    、洪慶德作為報酬。
　㈡105年7月間，邱龍欣欲辦理易紡公司設立登記，資本額為300
    萬元，因資金不足，遂向洪慶德借貸300萬元充作資本額，
    惟洪慶德斯時亦無足夠資金，遂向張靜華借調30萬元，再向
    不知情之友人簡連春借款100萬元後，由張靜華於105年7月4
    日，將130萬元轉匯入庭固公司之合庫銀行建成分行帳號000
    0000000000號帳戶中，再於105年7月6日，自前揭帳戶提領3
    00萬元，並以邱龍欣名義匯款300萬元至臺灣中小企業銀行
    （下稱臺灣中小企銀）南投分行易紡公司籌備處帳號000000
    00000號帳戶中，充作易紡公司股東邱龍欣應繳納300萬元之
    股款，張靜華復以上開帳戶存摺影本作為股款收足證明，製
    作不實之公司資本額變動表、股東繳納現金股款明細表，並
    於同日自上開臺灣中小企銀南投分行易紡公司籌備處帳號00
    000000000號帳戶提領300萬元後，將170萬元匯回庭固公司
    之合庫銀行建成分行帳號0000000000000號帳戶；30萬元匯
    回張靜華申設之臺灣銀行北大里分行帳號000000000000號帳
    戶；100萬元5,000元匯至簡連春申設之第一商業銀行南投分
    行帳號00000000000號帳戶中。張靜華又委由不知情之詹啓
    吉會計師事務所會計師詹啓吉查核，於同日出具資本額查核
    報告書後，再持上開不實之公司申請登記書、會計師查核報
    告書等文件，向經濟部中部辦公室辦理易紡公司設立登記，
    並於105年7月7日獲核准設立登記，邱龍欣並分別給付6,000
    元之代辦費、5,000元之利息予張靜華、洪慶德作為報酬。
　㈢106年1月間，沈美珍欲辦理新競爭公司設立登記，資本額為6
    00萬元，惟因資金不足，遂向洪慶德借貸600萬元資金充作
    資本，而由張靜華於106年1月3日，自德承精密公司之合庫
    銀行建成分行帳號0000000000000號帳戶中提領760萬元，其
    中160萬元匯入德承精密公司設於同分行之帳號00000000000
    00號帳戶，其餘600萬元匯款至則合庫銀行建成分行新競爭
    公司籌備處帳號0000000000000號帳戶，充作新競爭公司股
    東沈美珍應繳納600萬元之股款，張靜華並以上開帳戶存摺
    影本作為股款收足證明，製作不實之公司資本額變動表、股
    東繳納現金股款明細表後，沈美珍旋於同日，自上開合庫銀
    行建成分行新競爭公司籌備處帳戶，將600萬元匯回德承精
    密公司之合庫銀行建成分行帳號0000000000000號帳戶。張
    靜華再委由不知情之詹啓吉會計師事務所會計師詹啓吉查核
    ，於106年1月3日出具資本額查核報告書，並持上開不實之
    公司申請登記書、會計師查核報告書等文件，向臺中市政府
    辦理新競爭公司設立登記，並於106年1月4日獲核准設立登
    記，沈美珍並分別給付6,000元之代辦費、8,000元之利息予
    張靜華、洪慶德作為報酬。
　㈣106年8月間，楊雅萍欲辦理英特力公司設立登記，資本額為1
    00萬元，惟因資金不足，遂委託張靜華向洪慶德借貸資金10
    0萬元充作資本，由張靜華於106年8月29日，自德承精密公
    司之合庫銀行建成分行帳號0000000000000號帳戶提領100萬
    元後，以楊雅萍名義將該筆款項匯至合庫銀行南台中分行英
    特力公司籌備處帳號0000000000000號帳戶，充作英特力公
    司股東楊雅萍應繳納100萬元之股款，張靜華並以上開帳戶
    存摺影本作為股款收足證明，製作不實之公司資本額變動表
    、股東繳納現金股款明細表，委由不知情之詹啓吉會計師事
    務所會計師詹啓吉查核，於106年8月29日出具資本額查核報
    告書後，張靜華即於106年8月30日，自上開合庫銀行南台中
    分行英特力公司籌備處帳戶，將100萬元轉匯回德承精密公
    司之合庫銀行建成分行帳號0000000000000號帳戶。張靜華
    再持上開不實之公司申請登記書、會計師查核報告書等文件
    ，向臺中市政府辦理英特力公司設立登記，並於106年8月31
    日獲核准設立登記，楊雅萍並分別給付6,000元、8,000元之
    代辦費、利息予張靜華、洪慶德作為報酬。
　㈤106年9月間，凃晉嘉欲辦理晉邑公司設立登記，資本額為200
    萬元，惟因資金不足，遂委託張靜華全權處理，由張靜華於
    106年9月29日，自德承精密公司之合庫銀行建成分行帳號00
    00000000000號帳戶，匯款200萬元至臺灣中小企銀太平分行
    晉邑公司籌備處帳號00000000000號帳戶，充作晉邑公司股
    東凃晉嘉應繳納200萬元之股款，張靜華並以上開帳戶存摺
    影本作為股款收足證明，製作不實之公司資本額變動表表、
    股東繳納股款明細表，委由不知情之詹啓吉會計師事務所會
    計師詹啓吉查核，於106年9月29日出具資本額查核報告書後
    ，張靜華於106年9月30日，自上開臺灣中小企銀太平分行晉
    邑公司籌備處帳戶，將200萬元轉匯回德承精密公司之合庫
    銀行建成分行帳號0000000000000號帳戶。張靜華再持上開
    不實之公司申請登記書、會計師查核報告書等文件，向臺中
    市政府辦理英特力公司設立登記，並於106年9月30日獲核准
    設立登記，凃晉嘉並分別給付6000元之代辦費、1萬4000元
    之利息予張靜華、洪慶德作為報酬。
二、證據名稱：
　㈠被告張靜華、洪慶德、林蒼聖、邱龍欣、沈美珍、楊雅萍、
    凃晉嘉等於本院準備程序時之自白。
　㈡輞映加服裝有限公司之公司設立登記申請書、會計師查核報
    告書、資本額變動表、股東繳納現金股款明細表、台新銀行
    太平分行輞映加公司籌備處林蒼聖帳號00000000000000號帳
    戶存摺封面影本及內頁明細、合作金庫銀行建成分行德承精
    密有限公司帳號0000000000000號帳戶交易明細、合作金庫
    銀行北大里分行104年8月7日230萬元取款憑條影本、104年8
    月7日200萬元匯款申請書代收入傳票影本、104年8月7日30
    萬元取款憑條影本及台新銀行104年8月10日200萬元匯款申
    請書兼取款憑條影本。
　㈢易紡有限公司之公司設立登記申請書、會計師查核報告書、
    資本額變動表、股東繳納現金股款明細表、合作金庫銀行建
    成分行德承精密有限公司帳號0000000000000號帳戶交易明
    細、合作金庫銀行北大里分行105年7月6日300萬元取款憑條
    影本、105年7月6日300萬元匯款申請書代收入傳票影本、臺
    灣中小企業銀行105年7月6日300萬元、105年7月6日5000元
    、105年7月6日170萬元、105年7月6日30萬元、105年7月6日
    100萬5000元存款憑條影本、易紡有限公司籌備處帳號00000
    000000號帳戶交易明細。
　㈣新競爭汽車有限公司之公司設立登記申請書、會計師查核報
    告書、資本額變動表、股東繳納現金股款明細表、合作金庫
    銀行建成分行新競爭公司籌備處帳號0000000000000號帳戶
    存摺封面影本及內頁明細、合作金庫銀行建成分行德承精密
    有限公司帳號0000000000000號帳戶交易明細、合作金庫銀
    行北大里分行106年1月3日760萬元、106年1月3日600萬元、
    106年1月3日160萬元存款憑條影本、合作金庫銀行建成分行
    所附新競爭汽車有限公司籌備處帳號0000000000000號帳戶
    交易明細、106年1月3日600萬元取款憑條影本、106年1月3
    日600萬元存款憑條影本。
　㈤英特力國際企業有限公司之公司設立登記申請書、會計師查
    核報告書、資本額變動表、股東繳納現金股款明細表、合作
    金庫銀行南台中分行英特力國際企業有限公司籌備處帳號00
    00000000000號帳戶存摺封面影本及內頁明細、合作金庫銀
    行建成分行德承精密有限公司帳號0000000000000號帳戶交
    易明細、合作金庫銀行北大里分行106年8月29日100萬元取
    款憑條影本、106年8月29日100萬元存款憑條影本、合作金
    庫銀行南台中分行所附英特力國際企業有限公司籌備處帳號
    0000000000000號帳戶交易明細、106年8月30日100萬元存款
    憑條影本、106年8月30日100萬元取款憑條影本。
　㈥晉邑國際工程有限公司之公司設立登記申請書、會計師查核
    報告書、資本額變動表、股東繳納現金股款明細表、臺灣中
    小企業銀行太平分行晉邑國際工程有限公司籌備處凃晉嘉帳
    號00000000000號帳戶存摺封面影本及內頁明細、合作金庫
    銀行建成分行德承精密有限公司帳號0000000000000號帳戶
    交易明細、臺灣中小企業銀行所附凃晉嘉（晉邑公司）帳號
    00000000000號帳戶交易明細、106年9月30日200萬元取款憑
    條影本、106年9月30日200萬元存款憑條影本。
三、本案經檢察官與被告等於審判外達成協商之合意，且被告等
    就其等所涉犯行均已認罪，其合意內容如主文所示。經查，
    上開協商合意並無刑事訴訟法第455條之4第1項所列情形之
    一，檢察官聲請改依協商程序而為判決，本院爰不經言詞辯
    論，於協商合意範圍內為協商判決。
四、附記事項：查被告7人行為後，刑法第214條規定固經立法院
    修正，業經總統於108年12月25日以華總一義字第108001406
    41號令公布施行，於同年月27日生效。惟乃該條文於72年6
    月26日後並未修正，本次修法爰依刑法施行法第1條之1第2
    項本文規定將罰金數額修正提高30倍，以增加法律明確性，
    並使刑法分則各罪罰金數額具內在邏輯一致性，是無涉及刑
    罰權內容之變更，自無新舊法比較問題，應逕行適用現行法
    處斷，併予敘明。
五、應適用之法條：刑事訴訟法第455條之2第1項第1款、第4款
    、第455條之4第2項、第455條之8、第454條第2項，公司法
    第9條第1項前段，商業會計法第71條第5款，刑法第11條前
    段、第28條、第214條、第55條、第41條第1項前段、第51條
    第5款、第74條第1項第1款、第2項第4款、第38條之1第1項
    前段、第3項、第40條之2第1項，刑法施行法第1條之1第1項
    。
六、協商判決除有刑事訴訟法第455條之4第1項第1款於本訊問程
    序終結前，被告撤銷協商合意或檢察官撤回協商聲請者；第
    2款被告協商之意思非出於自由意志者；第4款被告所犯之罪
    非第455條之2第1項所定得以聲請協商判決者；第6款被告有
    其他較重之裁判上一罪之犯罪事實者；第7款法院認應諭知
    免刑或免訴、不受理者情形之一，或違反同條第2項「法院
    應於協商合意範圍內為判決。法院為協商判決所科之刑，以
    宣告緩刑、2年以下有期徒刑、拘役或罰金為限」之規定者
    外，不得上訴。
七、本件如有前述得上訴之理由，得自收受判決送達之日起20日
     內，向本院提出上訴書狀，並應敘述具體理由，上訴於第
    二 審法院；其未敘述上訴理由者，應於上訴期間屆滿後20
    日內 向本院補提理由書。
本案經檢察官謝怡如提起公訴，檢察官林岳賢到庭執行職務。
中　　華　　民　　國　　111 　年　　3 　　月　　31　　日
                  刑事第八庭    法  官  陳鈴香
以上正本證明與原本無異。
如不服本判決應於收受送達後20日內向本院提出上訴書狀，並應
敘述具體理由；其未敘述上訴理由者，應於上訴期間屆滿後20日
內向本院補提理由書（均須按他造當事人之人數附繕本），「切
勿逕送上級法院」。
                                書記官  陳科維
中　　華　　民　　國　　111 　年　　4 　　月　　6 　　日
附錄論罪科刑法條：
公司法第9條第1項
公司應收之股款，股東並未實際繳納，而以申請文件表明收足，
或股東雖已繳納而於登記後將股款發還股東，或任由股東收回者
，公司負責人各處5年以下有期徒刑、拘役或科或併科新臺幣50
萬元以上250萬元以下罰金。
商業會計法第71條第5款
商業負責人、主辦及經辦會計人員或依法受託代他人處理會計事
務之人員有下列情事之一者，處5年以下有期徒刑、拘役或科或
併科新臺幣60萬元以下罰金：
八、其他利用不正當方法，致使會計事項或財務報表發生不實之
    結果。
中華民國刑法第214條
明知為不實之事項，而使公務員登載於職務上所掌之公文書，足
以生損害於公眾或他人者，處3年以下有期徒刑、拘役或1萬5千
元以下罰金。
附表：
編號 犯罪事實 主文及沒收 1 事實欄二、㈠ 一、張靜華共同犯公司法第九條第一項前段之未繳納股款罪，處有期徒刑貳月，如易科罰金，以新臺幣壹仟元折算壹日。未扣案犯罪所得新臺幣陸仟元沒收，於全部或一部不能沒收或不宜執行沒收時，追徵其價額。 二、洪慶德共同犯公司法第九條第一項前段之未繳納股款罪，處有期徒刑貳月，如易科罰金，以新臺幣壹仟元折算壹日。未扣案犯罪所得新臺幣捌仟元沒收，於全部或一部不能沒收或不宜執行沒收時，追徵其價額。 2 事實欄二、㈡ 一、張靜華共同犯公司法第九條第一項前段之未繳納股款罪，處有期徒刑貳月，如易科罰金，以新臺幣壹仟元折算壹日。未扣案犯罪所得新臺幣陸仟元沒收，於全部或一部不能沒收或不宜執行沒收時，追徵其價額。 二、洪慶德共同犯公司法第九條第一項前段之未繳納股款罪，處有期徒刑貳月，如易科罰金，以新臺幣壹仟元折算壹日。未扣案犯罪所得新臺幣伍仟元沒收，於全部或一部不能沒收或不宜執行沒收時，追徵其價額。 3 事實欄二、㈢ 一、張靜華共同犯公司法第九條第一項前段之未繳納股款罪，處有期徒刑貳月，如易科罰金，以新臺幣壹仟元折算壹日。未扣案犯罪所得新臺幣陸仟元沒收，於全部或一部不能沒收或不宜執行沒收時，追徵其價額。 二、洪慶德共同犯公司法第九條第一項前段之未繳納股款罪，處有期徒刑貳月，如易科罰金，以新臺幣壹仟元折算壹日。未扣案犯罪所得新臺幣捌仟元沒收，於全部或一部不能沒收或不宜執行沒收時，追徵其價額。 4 事實欄二、㈣ 一、張靜華共同犯公司法第九條第一項前段之未繳納股款罪，處有期徒刑貳月，如易科罰金，以新臺幣壹仟元折算壹日。未扣案犯罪所得新臺幣陸仟元沒收，於全部或一部不能沒收或不宜執行沒收時，追徵其價額。 二、洪慶德共同犯公司法第九條第一項前段之未繳納股款罪，處有期徒刑貳月，如易科罰金，以新臺幣壹仟元折算壹日。未扣案犯罪所得新臺幣捌仟元沒收，於全部或一部不能沒收或不宜執行沒收時，追徵其價額。 5 事實欄二、㈤ 一、張靜華共同犯公司法第九條第一項前段之未繳納股款罪，處有期徒刑貳月，如易科罰金，以新臺幣壹仟元折算壹日。未扣案犯罪所得新臺幣陸仟元沒收，於全部或一部不能沒收或不宜執行沒收時，追徵其價額。 二、洪慶德共同犯公司法第九條第一項前段之未繳納股款罪，處有期徒刑貳月，如易科罰金，以新臺幣壹仟元折算壹日。未扣案犯罪所得新臺幣壹萬肆仟元沒收，於全部或一部不能沒收或不宜執行沒收時，追徵其價額。